【裁判字號】    92,交聲,787
【裁判日期】    921222
【裁判案由】    違反道路交通管理處罰條例聲明異議
【裁判全文】
臺灣臺北地方法院交通事件裁定                    九十二年度交聲字第七八七號
    原處分機關  臺北市交通事件裁決所
    異議人即
    受處分人    甲○○  男  五十二歲（民國四十年二月十日生）
右列受處分人因違反道路交通管理處罰條例案件，對於臺北市交通事件裁決所中華民
國九十二年五月二十六日所為之處分（原處分案號：北市裁三字第裁二二─ΑＸＸ○
二四七一九號），聲明異議，本院裁定如左：
    主      文
異議駁回。
    理      由
一、按汽車行駛至交岔路口，轉彎車應讓直行車先行；汽車駕駛人轉彎時，有轉彎車
    不讓直行車先行之情形，處新臺幣（下同）六百元以上一千八百元以下罰鍰，並
    應記違規點數一點，道路交通安全規則第一百零二條第一項第六款、道路交通管
    理處罰條例第四十八條第六款、第六十三條第一項第一款分別定有明文。次按汽
    車駕駛人，駕駛汽車違反道路交通安全規則，因而肇事致人受傷者，吊扣其駕駛
    執照三個月至六個月，同條例第六十一條第三項亦規定甚明。又汽車駕駛人，如
    轉彎時有轉彎車不讓直行車先行之行為，及駕駛汽車違反道路交通安全規則，因
    而肇事致人受輕傷者之情形，如於舉發通知單上所載之應到案日期前到案聽候裁
    決，經主管機關調查後仍認定其有違反道路交通管理處罰條例之行為者，依違反
    道路交通管理事件統一裁罰基準及處理細則（下稱處理細則）第四十四條第一項
    及違反道路交通管理事件統一裁罰基準表（下稱基準表）之規定，就轉彎車不讓
    直行車先行之違規行為，應處罰鍰九百元並記違規點數一點；就違反道路交通安
    全規則因而肇事致人受輕傷之違規行為，應吊扣其駕駛執照三個月。
二、本件異議人即受處分人甲○○於民國九十二年二月五日下午七時許，駕駛ＥＲ─
    六四九五號自小客車沿長春路西往東方向行駛於快車道，至長春路二十一巷（原
    舉發違反道路交通管理事件通知單誤載為長春路「八十一」巷口）路口往北左轉
    時，其右前車頭與沿長春路東往西方向直行於慢車道，由蕭光庭所駕駛之ＡＱ─
    八七○號重型機車前車頭撞及而肇事，事後經臺北市政府警察局交通警察大隊調
    查結果，以受處分人有：(一)違反道路交通管理處罰條例第四十八條第六款之駕駛
    汽車轉彎車未讓直行車先行，及(二)同條例第六十一條第三項之駕駛汽車違反道路
    交通安全規則，因而肇事致人受輕傷者之違規行為，掣單舉發，經將舉發通知單
    四月十七日向原處分機關提出申訴，經原處分機關函請舉發單位調查結果，仍認
    受處分人確有前開違規行為，原處分機關乃依前揭條文、處理細則第四十四條第
    一項暨基準表之規定，於九十二年五月二十六日以北市裁三字第裁二二─ΑＸＸ
    ○二四七一九號裁決書裁處受處分人罰鍰九百元，吊扣駕駛執照三個月，並記違
    規點數一點在案。
三、受處分人聲明異議意旨略以：當日所發生事故僅為小擦撞，該機車騎士蕭光庭因
    擦撞而跌倒，伊恐機車騎士受傷，乃主動要求要求其至馬偕醫院檢查，經醫師告
    知並無骨折，也暫無腦部受損，蕭君迄今身體均無恙，有其所提聲明書可資佐證
    ，又案發時伊與蕭君曾簽下協議書，負責其醫院檢查及機車修理費用，目前亦已
    與其和解，共支付醫療及機車修復費用七千元，既已和解，自無吊扣伊駕照之必
    要；又臺北市政府警察局舉發違反道路交通管理事件通知單中所載違規地點「臺
    北市○○路八十一巷口」，據實地查訪，長春路並無八十一巷口，與事實不符等
    語。
四、經查，受處分人於九十二年二月五日下午七時許，駕駛ＥＲ─六四九五號自小客
    車沿長春路西往東行駛於快車道，至長春路二十一巷路口往北左轉時，其右前車
    頭與沿長春路東往西方向直行於慢車道，由蕭光庭駕駛之ＡＱ─八七○號重型機
    車前車頭撞及而肇事等事實，有臺北市○○○○○道路交通事故現場圖、臺北市
    政府警察局中山分局交通分隊道路交通事故談話紀錄表、交通事故補充資料表等
    在卷可稽，且為受處分人所不爭執。而依前揭現場圖及談話紀錄表，受處分人案
    發時係駕駛前揭自小客車沿長春路西往東方向行駛，於長春路二十一巷口欲往北
    左轉時，與沿長春路東往西方向直行由蕭光庭駕駛之重型機車發生碰撞，受處分
    人所駕汽車為轉彎車，案外人蕭光庭所駕機車為直行車，受處分人轉彎之際未讓
    直行車先行以致發生事故，其違反道路交通管理處罰條例第四十八條第六款之規
    定甚明（另蕭光庭行經無號誌路口未減速慢行，亦為肇事原因）。又案外人蕭光
    庭確因本件事故而受有頭部外傷併左肩挫傷、左膝擦傷等輕傷害，有前開北市政
    府警察局中山分局交通分隊道路交通事故談話紀錄表、交通事故補充資料在卷可
    憑，復經本院向馬偕紀念醫院函查蕭光庭之病歷資料屬實，有該院九十二年十一
    月十五日馬院醫外字第九二三二九三號函暨所附病歷、診斷證明書在卷可稽。是
    受處分人駕駛汽車行駛至交岔路口，其為轉彎車未讓直行車先行，違反道路交通
    安全規則第一百零二條第一項第六款之規定，因而肇事致人受輕傷，其違反道路
    交通管理處罰條例第六十一條第三項之規定，亦至為明確。受處分人雖辯稱案外
    人蕭光庭迄今並無骨折，腦部亦均無恙，伊當時曾與蕭光庭簽立協議書，承諾予
    以負責賠償，事後亦就醫療及機車修復費用達成和解等語，並提出聲明書、協議
    書、和解書各一紙為憑，惟交通裁決機關就交通違規行為所為之本件裁決，其性
    質應屬行政處分之一種，與民事上就侵權行為所成立之和解契約無關，縱經當事
    人就身體、財產上之損失達成和解，亦無礙於行政處罰之成立，受處分人前開所
    辯，自非可採。又本件肇事地點應為長春路二十一巷口，此觀上開道路交通事故
    現場圖、交通事故談話紀錄表均記載肇事地點為「長春路二十一巷」自明。本件
    臺北市政府警察局舉發違反道路交通管理事件通知單就違規地點一欄雖誤載為「
    長春路八十一巷口」，惟仍無礙於本件違規行為裁罰之成立，併此敘明。
五、綜上所述，受處分人確有：(一)駕駛汽車，轉彎車未讓直行車先行；(二)駕駛汽車違
    反道路交通安全規則，因而肇事致人受輕傷者之違規行為，其於應到案日期前提
    出申訴，從而原處分機關依道路交通管理處罰條例第四十八條第六款、第六十三
    條第一項第一款、第六十一條第三項、處理細則第四十四條第一項暨基準表之規
    定，就前述(一)之違規行為科處罰鍰九百元並記違規點數一點；就前開(二)之違規行
    為吊扣其駕駛執照三個月，經核均無違誤。本件受處分人之異議為無理由，自應
    將其異議駁回。
據上論斷，應依道路交通案件處理辦法第十九條，裁定如主文。
中      華      民      國    九十二    年     十二     月    二十二    日
                                  臺灣臺北地方法院交通法庭
                                          法  官 林庚棟
右正本證明與原本無異。
如不服本裁定，應於裁定送達後五日內，向本院提出抗告狀。
                                          書記官 殷玉芬
中      華      民      國    九十二    年      十二    月    二十四    日


司法院資訊處製作；財團法人民間司法改革基金會備份。
